臺灣高等法院高雄分院刑事判決　　　　　　　　　　九十一年度上訴字第五一三號
　　上　訴　人
　　即　被　告　甲○○
右上訴人因違反懲治走私條例案件，不服台灣高雄地方法院九十年度訴字第二五三
號，中華民國九十一年二月七日第一審判決（起訴案號：台灣高雄地方法院檢察署九
十年度偵字第一二七Ｏ七號、九十年度偵字第一三四三二號、九十年度偵字第一四七
七號），提起上訴，本院判決如左：
    主  文
上訴駁回。
    事  實
一、甲○○曾於民國（下同）八十九年間因運送走私物品罪，經原審八十九年十一月
    四日以八十九年度訴字第二五三八號，判處甲○○有期徒刑六月，如易科罰金以
    三百元折算一日，經上訴本院後，本院於九十年九月十六日以九十年度上訴字第
    一一四二號判決駁回上訴確定（未構成累犯）。嗣甲○○擔任高雄縣籍「正財發
    三號」漁船（ＣＴ四二三二六號）之船長，李天送、李文俊、許清社（經原審各
    判處有期徒刑十月、緩刑三年確定）、ＴＡＳＩＲＩＮ（因未到案原審俟到案後
再結）等四人均係該船船員，甲○○與李天送、李文俊、許清社及印尼籍之外籍
    勞工ＴＡＳＩＲＩＮ五人共同基於私運管制物品之概括犯意連絡，於九十年六月
    二十八日二十一時十五分許，駕駛該船自高雄縣蚵仔寮港報關出港，至澎湖西方
    外海七十餘浬處作業，五人均明知未稅洋菸係經行政院公告列為管制進口之物品
    ，一次運送總額照海關緝獲時之完稅價格不得超過十萬元，竟仍與綽號「福仔」
    之男子基於共同私運管制物品進口之犯意聯絡，以新台幣（下同）十五萬元之代
    價受託運送，而於同年七月二日二十三時許，在澎湖西方外海七十餘浬處接駁如
    附表所示之未稅洋菸共二十五萬包，計五百箱（完稅後價格四百三十九萬三千八
    百五十元），甲○○、李天送、李文俊、許清社遂分工將之藏於該漁船之漁艙內
    ，欲載至高雄縣梓官鄉蚵仔寮漁港內交與綽號「福仔」所指定之人。同年七月三
    日二十三時五十分許，當該船已報關進入高雄縣梓官鄉蚵仔寮漁港，停靠在該港
    東側碼頭旁後，於次（四）日為臺灣高雄地方法院檢察署檢察官會同海岸巡防查
    緝人員登船實施檢查，當場在該漁船之漁艙內查獲，並扣得上開走私洋菸。
三、案經臺灣高雄地方法院檢察署檢察官自動檢舉及行政院海岸巡防署海洋巡防總局
    第四、第五海巡隊報請該署檢察官偵查起訴，及臺灣高雄地方法院檢察署檢察官
    移送併辦。
    理  由
一、右揭事實，業據上訴人即被告甲○○（下稱被告）於原審及本院審理時坦認在卷
    ，復有九十年七月四日查獲現場照片九張、貨品扣押單、台灣省政府漁業執照、
    行政院農業委員會漁業執照影本、高雄縣漁船進出港申請書、進出港檢查表、船
    舶登記證書、船舶國籍證書、船舶噸位證書各一紙附卷，及如附表之未稅洋菸二
    十五萬包扣案可稽。按洋菸為行政院依懲治走私條例規定所公告之「管制物品項
    目及其數額」丙項第一款所示之管制進口物品，依該項規定，一次私運該項所規
    定物品一項或數項，其總額由海關照緝獲時之完稅價格計算，超過新臺幣十萬元
    者，即屬懲治走私條例第二條第一項之走私物品。前開九十年七月四日扣案未稅
    洋菸之完稅價格，為四百二十九萬三千八百五十元，有財政部高雄關稅局九十年
    十一月十五日關緝字第九００六一０七０號函一紙在卷可考。是被告之自白核與
    事實相符，得採為論罪科刑之依據，本件事證明確，被告犯行洵堪認定，應依法
    論科。
二、按一次私運洋煙、洋酒、捲煙紙其總額由海關照緝獲時之完稅價格計算，超過新
    台幣十萬元者，屬管制進口物品，懲治走私條例公告管制物品項目及其數額丙項
    第一款定有明文（該管制物品項目及其數額丙項第一款雖於九十年十一月二十九
    日修正為一次私運菸、酒、捲菸紙其總額由海關照緝獲時之完稅價格計算，超過
    新台幣十萬元者，屬管制進口物品，又該管制物品項目及其數額丙項第一款業於
    於九十一年一月一日刪除，惟此乃屬事實變更，被告運送走私物品之行為，仍應
    適用行為時管制物品項目及其數額丙項第一款，附此敘明）。次按刑法上所謂「
    常業」，係指行為人別無他業而賴此維生，或以此為主要維生之生活依靠者而言
    ；本件被告自警、偵訊即堅稱以捕魚為業，係臨時起意受綽號「福仔」之男子所
    託私運未稅洋菸進入國境，並非於私運進口後意圖販賣而藉資為生等語，復有台
    灣省政府漁業執照、船員證等附卷可稽，足認被告並無以私運管制物品進口為常
    業。核被告所為，係犯懲治走私條例第二條第一項之私運管制物品進口逾公告數
    額罪。公訴人認被告涉犯同條例第二條第二項之走私常業罪嫌，容有未洽，惟基
    本事實相同，本院自得予以審究，並變更起訴法條。被告甲○○與李天送、李文
    俊、許清社、ＴＡＳＩＲＩＮ及綽號「福仔」之成年男子間，有犯意聯絡及行為
    分擔，應論以共同正犯。被告於八十九年九月間所犯運送走私物品罪，雖經台灣
    高雄地方法院以八十九年度訴字第二五三八號判處有期徒刑六月，上訴後經本院
    以九十年上訴字第一一四二號駁回上訴，並於九十年九月十六日確定，固有該刑
    事判決書可按，惟查該案犯罪時間距離本件私運管制物品進口時間九十年七月二
    日已達半年以上，且二案所犯罪名不同，足見本件與前案無基於概括犯意之連續
    犯裁判上一罪關係。公訴意旨另以：被告上開行為尚涉犯刑法第二百五十五條第
    二項輸入虛偽標記商品罪嫌云云，經查被告私運進口如附表所示之洋菸雖為仿冒
    品，且附表編號貼有偽造之台灣省菸酒公賣局專賣憑證，然該等洋煙均先以
    紙盒包裝，外套塑膠袋，再加防水袋之情，有現場照片附卷可考，被告於海上接
    駁走私物品，為免被發現勢必迅速完成貨物之交付，應無暇將外包裝打開一一檢
    驗其中是否夾雜有仿冒洋煙或貼有偽造之專賣憑證，加以被告僅係受命於海上私
    運走私物品，事先對於貨物是否為真品亦未必知情，既無證據證明被告對該等洋
    菸為仿冒品有所認識，自與刑法第二百五十五條第二項，及商標法第六十三條需
    「明知為前條商品而販賣、意圖販賣陳列、輸出或輸入」輸入仿冒商標品罪之主
    觀要件未合，亦難謂其與偽造「臺灣省菸酒公賣局專賣憑證」者之間有犯意之聯
    絡及行為之分擔，此部份被告犯罪不能證明，因公訴人認此部份，與前揭有罪部
    分，有想像競合犯裁判上一罪之關係，自毋庸另為無罪之諭知。
三、原審就被告部分因而適用懲治走私條例第二條第一項、第十一條，刑法第二十八
    條、第三十八條第一項第三款，並審酌被告曾犯運送走私物品罪，甫經法院判處
    有期徒刑六月，猶不知警惕，擔任本件被查獲走私犯行之船長，且私運之洋菸數
    量甚鉅，惡性不輕，惟念其犯後坦承犯行，態度良好等一切情狀，量處有期徒刑
    八月，並以附表所示未稅洋菸二十五萬包，係共犯福仔犯罪所得之物，依共犯共
    負責任理論，爰依刑法第三十八條第一項第三款規定宣告沒收。經核原判決此部
    份認事用法均無不合，量刑亦甚妥適，被告上訴意旨，認量刑過重，指摘原判決
    不當，為無理由，應予駁回。
四、檢察官移送併辦（台灣高雄地方法院檢察署九十一年度偵字第四八六一號）被告
    違反商標法及偽造文書等部分，因被告違反商標法部份犯罪不能證明，已如前述
    ，自無從併辦，應退回檢察官依法處理。
據上論斷，應依刑事訴訟法第三百六十八條，判決如主文。
本案經檢察官郭振昌到庭執行職務。
中      華      民      國    九十一    年      五      月      十      日
                              臺灣高等法院高雄分院刑事第七庭
                                  審判長法官  李春昌
                                        法官  黃憲文
                                        法官  莊飛宗
右正本證明與原本無異。
如不服本判決應於收受本判決後十日內向本院提出上訴書狀，其未述上訴理由者，
並得於提起上訴後十日內向本院補提理由書狀（均須按他造當事人之人數附繕本)「
切勿逕送上級法院」。
                                      書記官  張明賢
中    華    民    國     九十一     年       五       月     十四   日
附錄本判決論罪之法條：
懲治走私條例第二條第一項：
私運管制物品進口﹑出口逾公告數額者，處七年以下有期徒刑，得併科新台幣二十萬
元以下罰金。
附表：
┌──┬────────────────────────────────┐
│編號│品            名                  數      量        備註        │
├──┼────────────────────────────────┤
│一  │ＭＩＬＤ ＳＥＶＥＮ            拾貳萬肆仟伍佰包                 │
├──┼────────────────────────────────┤
│二  │ＳＥＶＥＮ ＳＴＡＲ                  貳仟伍佰包                 │
├──┼────────────────────────────────┤
│三  │ＤＡＶＩＤＯＦＦ ＣＬＡＳＳＩＣ  伍萬捌仟伍佰包                 │
├──┼────────────────────────────────┤
│四  │ＭＩＬＤ ＳＥＶＥＮ              參萬柒仟伍佰包   貼有專賣憑證  │
├──┼────────────────────────────────┤
│五  │ＤＡＶＩＤＯＦＦ ＬＩＧＨＴ          貳萬柒仟包   貼有專賣憑證  │
└──┴────────────────────────────────┘
                                                                        Ｆ
